【裁判字號】    99,撤緩,81
【裁判日期】    990527
【裁判案由】    聲請撤銷緩刑
【裁判全文】
臺灣臺中地方法院刑事裁定              99年度撤緩字第81號
聲  請  人  臺灣臺中地方法院檢察署檢察官
受  刑  人  甲○○
上開聲請人因受刑人犯業務侵占罪（99年度執聲字第1318號），
聲請撤銷緩刑之宣告，本院裁定如下：
    主  文
聲請駁回。
    理  由
一、聲請意旨略稱：查受刑人甲○○因業務侵占案件，經本院於
    民國98年1月22日以98年度易緝字第3號（臺灣臺中地方法院
    檢察署95年度偵緝字第1180號）判處有期徒刑8月，緩刑3年
    ，並向被害人李慧英支付新臺幣（下同）76,000元，支付方
    法為：自98年2月起至98年8月止，每月末日各支付10,000元
    ，於98年9月30日寸6,000，如一期未支付，視為全部到期。
    惟經傳訊受刑人，卻於合法收受送達證書後，拒絕履行支付
    。電詢告訴人受刑人清償情形，告訴人稱：受刑人僅有繳納
    3期，每期5,000元，共繳納15,000，之後就假借各種理由逃
    避支付。是無從再催促履行，其違反刑法第74條第2項第3款
    所定負擔，足認原宣告之緩刑難收其預期效果，有執行刑罰
    之必要，認受刑人所為，已合於刑法第75條之1第1項第4款
    所定得撤銷緩刑宣告之原因，爰依法聲請撤銷其緩刑等語。
二、按受緩刑之宣告，而有違反第74條第2項第1款至第8 款所定
    負擔情節重大者，足認原宣告之緩刑難收其預期效果，而有
    執行刑罰之必要者，「得」撤銷其宣告，刑法第75條之1第1
    項第4款定有明文。按其立法理由係以：修正條文第74條第2
    項增列法院於緩刑期間內，得命犯罪行為人於緩刑期內遵守
    之事項（例如向被害人支付相當數額、向公庫支付一定之金
    額、接受精神、心理輔導、提供義務勞務或其他為預防再犯
    之事項），明定違反該條所定事項情節重大者，得撤銷其緩
    刑宣告，以其周延。至於所謂「情節重大」，係指：受判決
    人顯有履行負擔之可能，而隱匿或處分其財產、故意不履行
    、無正當事由拒絕履行或顯有逃匿之虞等情事而言，法院撤
    銷緩刑與否，仍應以「足認原宣告之緩刑難收期預期效果，
    而有執行刑罰之必要」之實質要件做為審認標準。又緩刑負
    擔是介在執行刑罰與緩刑不執行刑罰間之折衷措施，讓受判
    決人承受類似於刑罰的不利益，以平衡不入獄服刑對被害人
    與社會產生之衝擊，而命向公庫支付相當金額之緩刑負擔，
    性質上並非如同民事損害賠償在於完全消彌其所造成之損害
    ，刑事犯罪對國家及全體人民、公共秩序之侵害亦無法僅以
    命犯罪人支付相當金額即可回復，宣告緩刑負擔乃為貫徹非
    機構性處遇精神，並使犯罪人對過去之不法行為補償，於符
    合上開法定要件下，法院認暫不執行為適當者，得宣告緩刑
    外並命為一定負擔，非謂受判決人一旦未履行負擔，法院即
    可遽認違反所定負擔而情節重大，否則對經濟弱勢之犯罪人
    而言，緩刑宣告之效果與未宣告之結果相去不遠。
三、經查：本件受刑人甲○○自93年4月起，受僱於臺中縣清水
    鎮○○路301巷112之3號1樓李慧英獨資經營之家發瓦斯行擔
    任業務員，負責收送瓦斯及代為收取客戶交付之瓦斯費，為
    從事業務之人。詎甲○○竟基於意圖為自己不法所有之概括
    犯意，連續於如附表所示之時地，向各該客戶收取瓦斯費總
    計新臺幣（下同）75,900元後，變易持有為所有之意，未依
    規定繳回家發瓦斯行，反將之侵占入己。嗣因甲○○得款後
    不知去向，李慧英前向客戶收款時始知始上情等事實，經臺
    灣臺中地方法院檢察官以95年度偵緝字第1180號提起公訴，
    經本院於98年1月22日以98年度易緝字第3號（臺灣臺中地方
    法院檢察署95年度偵緝字第1180號）判處有期徒刑8月，緩
    刑3年，並向被害人李慧英支付新臺幣（下同）76,000元，
    支付方法為：自98年2月起至98年8月止，每月末日各支付
    10,000元，於98年9月30日寸6,000，如一期未支付，視為全
    部到期，於98年2月25日確定在案，並有上開案件之判決書
    及臺灣高等法院被告前案紀錄表在卷可稽。聲請人依上開判
    決內容，傳喚、電話詢問受刑人並催促受刑人繳納，固有卷
    附之送達回證、公務電話紀錄表及執行案件進行單及告訴人
    之刑事陳報狀在卷可參。惟依前開規定說明，可知受緩刑之
    宣告，而有違反第74條第2項第1款至第8款所定負擔者，法
    院仍應審認其所違反之情節是否重大，足認原宣告之緩刑難
    收其預期效果，而有執行刑罰之必要者為限，始得依前開規
    定撤銷其所受之緩刑宣告。然查本件受刑人縱未於期限內繳
    納上開款項，本件聲請意旨除受刑人未按期繳納外，並未具
    體指明受刑人有何「足認原宣告之緩刑難收預期效果而有執
    行刑罰之必要」之情形，除提出上開刑事判決、送達回證、
    公務電話紀錄表及執行案件進行單及告訴人之刑事陳報狀外
    ，僅單純記載緩刑對受刑人難收矯治之效果等文字，未於聲
    請書內書明受刑人有何非予執行刑罰，否則難收其預期效果
    之具體事實，提出相關事證以供本院審酌，遽而聲請撤銷受
    刑人之緩刑宣告，理由尚非完備。況依刑法第74條第4項規
    定：第2項第3款、第4款得為民事強制執行名義，即上開判
    決內容附負擔新臺幣76,000元部分，聲請人可直接向法院聲
    請就受刑人之財產予以強制執行以獲滿足，倘受判決人顯有
    履行負擔之可能，而隱匿或處分其財產、故意不履行、無正
    當事由拒絕履行或顯有逃匿之虞等情事，自屬刑法第75條之
    1第1項第4款之情節重大事由，應由法院撤銷其緩刑之宣告
    ，要無疑問；況本件受刑人並非全然不履行，而係履行三期
    ，共15,000元後，始未按期繼續履行，故尚難僅憑其嗣後未
    繼續履行，即謂有何難收預期之效，然遍查全卷，並無相關
    資料足參，僅以受刑人未依期繳納上開款項即認其違反之情
    節重大，難免速斷。據上，本件聲請人所提卷證資料，經本
    院調查審閱後，認難以得有受刑人有「違反第75條之1第1項
    第4款之事由，足認原宣告之緩刑難收預期效果而有執行刑
    罰之必要」之情形，因認本件聲請為無理由，應予駁回。
據上論斷，爰依刑事訴訟法第220條，裁定如主文。
中    華    民    國    99    年    5     月    27     日
                  刑事第五庭法  官  林慶郎
以上正本證明與原本無異。
如不服本裁定，應於收受送達後5日內向本院提出抗告狀。（應
附繕本）
                            書記官  黃士益
中    華    民    國    99    年    5    月     27     日

司法院資訊處製作；財團法人民間司法改革基金會備份。
